【裁判字號】    97,簡上,680
【裁判日期】    970930
【裁判案由】    恐嚇
【裁判全文】
臺灣高雄地方法院刑事判決             97年度簡上字第680號
上  訴  人
即  公訴人  臺灣高雄地方法院檢察署檢察官
上  訴  人
即  被  告  乙○○
上列上訴人因被告恐嚇案件，不服本院民國97年6 月25日97年度
審簡字第2705號第一審簡易判決（聲請簡易判決處刑書案號：97
年度偵字第9775號），提起上訴，本院合議庭就被告有罪部分為
第二審判決，就被告無罪部分認為不得簡易判決處刑，改依通常
程序審理自為第一審判決，判決如下：
    主  文
原判決撤銷。
乙○○犯恐嚇危害安全罪，共四罪，各處拘役參拾伍日，如易科
罰金，均以新臺幣壹仟元折算壹日。應執行拘役壹佰貳拾日，如
易科罰金，以新臺幣壹仟元折算壹日。
其餘被訴部分無罪。
    事  實
一、乙○○因甲○○向高雄縣美濃鎮公所檢舉其所有位於高雄縣
    美濃鎮○○段4976地號，地目為田地之土地，未做農業使用
    而違法建築房屋，竟基於恐嚇危害他人安全之犯意，分別於
    下列時間，以行動電話門號0000000000號傳送如下列內容所
    示之行動電話簡訊4 則，至甲○○所持用之行動電話門號
    0000000000號：（一）民國97年1 月31日上午8 時47分，傳
    送「要拿錢買輪椅請速回電」內容之簡訊；（二）97年1 月
    31日下午9 時55分，傳送「高雄地方法院河東路一八八號有
    殘障服務鈴志工團輪椅導盲磚地下室餐廳法律資詢郵局」內
    容之簡訊；（三）97年2 月2 日上午9 時34分，傳送「聽電
    視上說你今年患太歲還是患死符還是大難臨危」內容之簡訊
    ；（四）97年2 月2 日上午10時52分，傳送「太原監獄聽過
    嗎近期有人出來我叫他們去拜訪你順便拿錢給你」內容之簡
    訊，以此向甲○○恐嚇，並使甲○○心生畏懼，致生危害於
    安全。
二、案經甲○○訴由高雄縣政府警察局旗山分局報告臺灣高雄地
    方法院檢察署檢察官偵查起訴。
    理  由
壹、程序方面
一、按被告以外之人於審判外之言詞或書面陳述，除法律有規定
    者外，不得作為證據，刑事訴訟法第159 條第1 項定有明文
    。又被告以外之人於偵查中向檢察官所為之陳述，除顯有不
    可信之情況者外，得為證據；被告以外之人於審判外之陳述
    ，雖不符前4 條之規定，而經當事人於審判程序同意作為證
    據，法院審酌該言詞陳述或書面陳述作成時之情況，認為適
    當者，亦得為證據；當事人、代理人或辯護人於法院調查證
    據時，知有第159 條第1 項不得為證據之情形，而未於言詞
    辯論終結前聲明異議者，視為有前項之同意，刑事訴訟法第
    159 條之1 第2 項、159 條之5 第1 項、第2 項，分別定有
    明文。
二、經查：告訴人甲○○於警詢中之陳述，雖係被告以外之人於
    審判外之陳述，其法律性質為傳聞證據，原不得作為證據，
    惟被告乙○○知此情形，於言詞辯論終結前均未聲明異議，
    應視為同意該陳述作為證據，本院審酌後亦認為適當而具有
    證據能力。又告訴人甲○○於偵查中向檢察官所為之陳述，
    業經告訴人依法具結，且被告於告訴人陳述時在場，復未於
    本院審理中請求傳訊告訴人到場對質詰問，亦無何不可信之
    情況，是依上開規定，告訴人於偵查中向檢察官所為之陳述
    ，有證據能力。
貳、實體方面
一、有罪部分：
  (一)訊據被告乙○○固坦承有於上揭事實所示之時間，以其行動
    電話門號0000000000號之手機，傳送內容如「要拿錢買輪椅
    請速回電」、「高雄地方法院河東路一八八號有殘障服務鈴
    志工團輪椅導盲磚地下室餐廳法律資詢郵局」、「聽電視上
    說你今年患太歲還是患死符還是大難臨危」、「太原監獄聽
    過嗎近期有人出來我叫他們去拜訪你順便拿錢給你」等4 則
    簡訊至告訴人所持用之行動電話門號0000000000號之手機，
    惟矢口否認有何恐嚇危害安全犯行，辯稱：當時伊接到恐嚇
    電話，不知道對方何人，以為係詐騙集團，伊為將對方引誘
    出來以得知對方身分，遂聽從他人之建議，將伊從電話中聽
    來之內容，以簡訊之方式再傳回去。伊根本不知道對方為何
    人，亦不認識告訴人。伊僅係用反蒐證之方式，欲找出恐嚇
    伊之對象，看其應負何刑事責任。告訴人之指訴均為告訴人
    所編造，伊方係被害人，並無恐嚇之犯行云云。經查：
  (二)被告分別於上揭事實所示之時間，以其行動電話門號000000
    0000號之手機，傳送4 則內容如上述之簡訊至告訴人所持用
    之行動電話門號0000000000號之手機，除為被告所不否認外
    ，亦有簡訊內容翻拍照片1 份、行動電話門號0000000000號
    通聯紀錄1 份、行動電話門號0000000000號通聯紀錄1 份，
    附卷可稽，且衡諸上開4 則簡訊之內容，「拿錢買輪椅」、
    「殘障服務鈴志工團輪椅導盲磚」、「患死符還是大難臨危
    」、「太原監獄聽過嗎近期有人出來我叫他們去拜訪你」等
    文字，均屬於對接受訊息者之生命、身體施以惡害之通知，
    足以令一般人感受不安，進而心生畏懼，致生危害於安全。
    是被告確有向告訴人發送上開4 則恐嚇簡訊。又告訴人代理
    其妹古貴玲於97年1 月30日向高雄縣美濃鎮公所檢舉被告所
    有位於高雄縣美濃鎮○○段4976地號，地目為田地之土地，
    未做農業使用而違法建築房屋之情，有檢舉書及高雄縣美濃
    鎮公所97年3 月27日美鎮建字第09700035 56 號函各1 紙在
    卷可按。而上開高雄縣美濃鎮○○段4976地號之土地為被告
    所有，與其相鄰之同段4977地號之土地為古貴玲所有，亦有
    高雄縣美濃地政事務所土地複丈成果圖1 紙，及土地登記謄
    本2 份附卷足參。可見被告與告訴人之妹分別為相鄰2 土地
    之地主，參以被告於97年2 月1 日上午12時許傳送簡訊之內
    容「你在美濃風聲不好你找不到證人」，及97年2 月2 日上
    午12時42分許傳送簡訊之內容「你妹妹給一組生日八字好像
    你的我祭個福幫你消災」（此部分除為被告所不否認外，亦
    有卷附上開之簡訊內容翻拍照片、及通聯紀錄2 份可證），
    益徵可認被告知悉告訴人及其妹之身分。
  (三)次查，被告於97年1 月29日下午2 時43分許接獲告訴人之來
    電，並與告訴人通話長達587 秒。嗣告訴人於97年1 月30日
    向高雄縣美濃鎮公所提出上開檢舉，被告即於當日上午8 時
    52 分 許起連撥8 通電話及傳送1 則簡訊予告訴人，而未獲
    告訴人接聽，翌日起又陸續撥打電話2 通及傳送簡訊10則予
    告訴人，有上開檢舉書、美濃鎮公所函，及通聯紀錄2 份足
    證。另據告訴人於警詢及偵查中具結證述：被告與伊之妹妹
    有土地上之糾紛，被告係因伊檢舉其位在美濃鎮○○段4976
    地號之土地，未做農業使用違法建築房屋，而傳簡訊恐嚇伊
    等語明確（見偵查卷第5 、6 、59頁）。是被告撥打行動電
    話與傳送簡訊予告訴人之時間點與動機，顯與告訴人檢舉被
    告土地使用之事有關。否則被告若確係不知告訴人之身分，
    何以於上開時間與告訴人通話長達約10分鐘之久，且在明知
    對方不予回應之情況下，仍於短期間內密集撥打電話及傳送
    簡訊。
  (四)被告雖仍以前詞置辯，惟衡諸臺灣目前社會之常情，一般民
    眾若係收到不明人士之恐嚇詐騙電話，除確實因此受騙外，
    通常若非報警處理，即是置之不理，未見有以傳送恐嚇內容
    訊息之方法，私下欲查明對方身分者。而且詐騙集團通常皆
    無來電顯示，或者無法以回撥方式與之連絡，在客觀上顯難
    以傳送簡訊之方式達到查明對方身分之目的。再者，縱欲以
    回傳簡訊或回電之方式引誘通話對象現身，以查明詐騙集團
    之身分，亦應是順從詐騙集團之要求或與其談判，要無以傳
    送恐嚇文字訊息為之之理。是被告辯稱不知來電對象為何，
    係聽從他人建議，欲以傳送恐嚇內容訊息之方式查明對方詐
    騙集團之身分，顯與常情不符。況且被告辯稱其方係被害人
    ，傳送恐嚇文字之簡訊僅為追查詐騙集團之身分，惟依其如
    前述傳送簡訊及回撥電話之次數與頻率，如此積極及鍥而不
    捨之態度，若謂係欲查明詐騙集團將其繩之以法，就一般社
    會民眾之情感而言，不僅使人起疑，更難令人採信。
  (五)綜上所述，被告與告訴人之妹分別為相鄰土地之所有人，因
    遭告訴人代理其妹檢舉被告土地之使用方式，與告訴人產生
    糾紛，而有恐嚇告訴人之動機，並因此傳送上開4 則具有恐
    嚇文字之簡訊予告訴人，使告訴人心生畏懼，致生危害於安
    全，其如前述之辯解，均與常情有違，顯係卸責之詞，不足
    採信。從而，本件事證明確，被告上開犯行堪以認定，應依
    法論科。
  (六)核被告所為，均係犯刑法第305 條之恐嚇危害安全罪。被告
    所為4 次恐嚇犯行，犯意各別、行為互殊，應予分論併罰。
    原判決以被告罪證明確，因予論罪科刑，固非無見，惟原判
    決認定被告於97年2 月2 日上午12時42分，以行動電話門號
    0000000000號傳送「你妹妹給一組生日八字好像你的我祭個
    福幫你消災」內容之簡訊，至甲○○所持用之行動電話門號
    0000 000000 號之行為，亦構成恐嚇犯行，然經本院審理後
    ，認此部分應為無罪之諭知（理由詳如下述）。至被告另犯
    上開4 次恐嚇犯行，僅因告訴人檢舉其土地使用之方式，即
    以行動電話傳送簡訊之方式恐嚇告訴人，且犯後猶飾詞狡辯
    ，未見悔意，原判決判處被告上開4 次恐嚇犯行，各處拘役
    25日，如易科罰金，均以新臺幣1,000 元折算1 日，量刑實
    有過輕，是告訴人請求公訴人上訴，指摘原判決量刑過輕，
    尚非無由。被告上訴意旨否認犯罪，並指摘原判決不當，雖
    無理由，惟原判決既有上開未合之處，自應由本院將原判決
    撤銷改判。爰審酌被告僅因細故，即以行動電話傳送簡訊向
    告訴人甲○○恐嚇，不惟對告訴人之人格未予尊重，且對告
    訴人亦已造成心理上之恐懼，其行為實有可非難之處，並考
    量被告於犯罪後矢口否認，態度尚非良好，及其犯罪之動機
    、目的、手段、所受教育程度、家庭經濟狀況等其他一切情
    狀，分別量處如主文所示之刑，並諭知易科罰金之折算標準
    ，復定其應執行之刑及易科罰金之折算標準，以示懲儆。
二、無罪部分
  (一)公訴意旨另以：被告因甲○○向高雄縣美濃鎮公所檢舉其所
    有位於高雄縣美濃鎮○○段4976地號，地目為田地之土地，
    未做農業使用而違法建築房屋，竟基於恐嚇危害他人安全之
    犯意，於97年2 月2 日上午12時42分，以行動電話門號0000
    000000號傳送「你妹妹給一組生日八字好像你的我祭個福幫
    你消災」內容之簡訊，至甲○○所持用之行動電話門號0000
    000000號，以此向甲○○恐嚇，並致甲○○心生畏懼，致生
    危害於安全，因認被告涉犯刑法第305 條之恐嚇罪等語。
  (二)按犯罪事實應依證據認定之，無證據不得認定犯罪事實；不
    能證明被告犯罪者，應諭知無罪之判決，刑事訴訟法第154
    條第2 項、第301 第1 項分別定有明文。又刑法上所謂之「
    恐嚇」，係指以使人生畏怖心為目的，而通知將加惡害之旨
    於被害人而言。其通知將加惡害之內容固無限制，但必以行
    為人所能支配者，始足當之。故如通知其將遭天災地變、厄
    運凶難或其他不可抗力之事實者，既非行為人所能支配，似
    難遽認為此所謂之「恐嚇」。
  (三)公訴意旨認被告有前揭恐嚇犯行，無非係以簡訊內容翻拍照
    片1 份、行動電話門號0000000000號通聯紀錄1 份、行動電
    話門號0000000000號通聯紀錄1 份，為其論據。經查：被告
    固不否認有傳送上開內容之簡訊與告訴人，惟依社會生活客
    觀經驗，從該簡訊內容之字面，即「你妹妹給一組生日八字
    好像你的我祭個福幫你消災」來加以判斷，尚非有何將加惡
    害於告訴人生命、身體、自由、名譽，或財產之旨，一般人
    並不會因此而生畏怖之心，致生危害於安全。且縱認被告上
    開文字之真意，係指將依民間習俗，作法事以詛咒告訴人，
    惟此方式並非被告所能支配，而屬於「迷信」之範疇，尚難
    認已構成刑法上之「恐嚇」，是被告此部所為與刑法第305
    條之罪要件尚屬有間，而不能以該罪相繩。
  (四)綜上所述，檢察官所提積極證據，尚不足以認定被告此部分
    有公訴意旨所指之恐嚇等犯行，此外復查無其他積極證據足
    認定被告該等犯行，揆諸首揭說明，被告此部分自應為無罪
    之諭知。
  (五)末按檢察官聲請簡易判決處刑之案件，法院於審理後，認應
    為無罪之諭知者，應適用通常程序審判之，刑事訴訟法第45
    2 條及第451 條之1 第4 項但書第2 款已有明定。本院審理
    後既認被告上開被訴恐嚇部分，應為無罪之諭知，自應依刑
    事訴訟法第455 條之1 第3 項準用同法第369 條第1 項前段
    及法院辦理刑事訴訟簡易程式案件應行注意事項第14點規定
    ，將原判決撤銷，逕依第一審通常程序就被告此被訴恐嚇部
    分，為無罪之判決，就此部分依法仍得上訴，附此敘明。
據上論斷，應依刑事訴訟法第452 條、第455 條之1 第1 項、第
3 項、第369 條第1 項前段、第364 條、第299 條第1 項前段、
第301 條第1 項前段，刑法第305 條、第41條第1 項前段，第51
條第6 款，刑法施行法第1 條之1 ，判決如主文。
本案經檢察官丙○○到庭執行職務。
中    華    民    國    97    年    9     月    30    日
                  刑事第十八庭  審判長法  官  廖建瑜
                                      法  官  林永村
                                      法  官  林裕凱
以上正本證明與原本無異。
恐嚇部分不得上訴。
被告無罪部分，檢察官得上訴。如不服本判決應於收受本判決後
10日內向本院提出上訴書狀，並應敘述具體理由，如未敘述上訴
理由者，應於上訴期間屆滿後20日內補提理由書狀於本院（均須
按他造當事人之人數附繕本）「切勿逕送上級法院」。
中    華    民    國    97    年    9     月    30    日
                                      書記官  黃靖媛


司法院資訊處製作；財團法人民間司法改革基金會備份。
